【裁判字號】    99,簡上,403
【裁判日期】    991230
【裁判案由】    妨害婚姻
【裁判全文】
臺灣臺北地方法院刑事判決             99年度簡上字第403號
上  訴  人  臺灣臺北地方法院檢察署檢察官
被      告  喻泓寶
選任辯護人  方南山律師
            孫銘豫律師
上列上訴人因被告妨害婚姻案件，不服本院中華民國九十九年九
月二十八日所為九十九年度簡字第三四三七號第一審簡易判決（
起訴案號：臺灣臺北地方法院檢察署九十九年度偵字第一八六二
一號），提起上訴，本院管轄之第二審合議庭判決如下：
    主  文
上訴駁回。
    事  實
一、喻泓寶（原名喻沁池）前於民國八十三年二月七日與江宜臻
    （原名江雪芳）於本院公證處舉行公開儀式後公證結婚，後
    於九十四年一月五日辦理結婚登記，為有配偶之人。詎喻泓
    寶竟於婚姻關係存續中，基於重婚之犯意，於九十五年十二
    月十二日，在大陸地區四川省成都市與大陸地區人民毛顯瓊
    （所涉相婚罪嫌未據起訴）依大陸地區婚姻法之規定辦理結
    婚登記而重為婚姻。嗣因江宜臻於九十八年底，察覺有異，
    透過友人循線取得大陸地區成都市金牛區人民法院（二○○
    九）金牛民初字第一七四五號喻泓寶訴請與毛顯瓊離婚之民
    事判決書，始悉上情。
二、案經江宜臻訴由臺灣臺北地方法院檢察署偵查起訴，本院受
    理後，因喻泓寶於通常程序之準備程序中自白犯罪，本院認
    為宜由受命法官獨任逕以簡易判決處刑。
    理  由
壹、程序部分：
一、審判權之認定：
    按中華民國憲法第四條明文：「中華民國領土，依其固有之
    疆域，非經國民大會之決議，不得變更之。」而國民大會亦
    未曾為變更領土之決議。又中華民國憲法增修條文第十一條
    復規定：「自由地區與大陸地區間人民權利義務關係及其他
    事務之處理，得以法律為特別之規定。」且臺灣地區與大陸
    地區人民關係條例第二條第二款更指明：「大陸地區：指臺
    灣地區以外之中華民國領土。」揭示大陸地區仍屬我中華民
    國之領土；該條例第七十五條復規定：「在大陸地區或在大
    陸船艦、航空器內犯罪，雖在大陸地區曾受處罰，仍得依法
    處斷。但得免其刑之全部或一部之執行。」據此，大陸地區
    現在雖因事實上之障礙為我國主權所不及，但在大陸地區犯
    罪，仍應受我國法律之處罰，即明示大陸地區猶屬我國領域
    ，並未對其放棄主權。又依刑法第四條之規定，犯罪之行為
    或結果，有一在中華民國領域內者，為在中華民國領域內犯
    罪，業經最高法院著有八十九年度臺非字第九四號、九十年
    度臺上字第七○五號裁判要旨可參。準此，被告喻泓寶犯本
    件重婚罪之行為地係大陸地區四川省成都市，屬在中華民國
    領域內犯罪，本院對於被告自有審判權，合先敘明。
二、證據能力之認定：
    按被告以外之人於審判外之言詞或書面陳述，除法律有規定
    者外，不得作為證據；又被告以外之人於審判外之陳述，雖
    不符合同法第一百五十九條之一至第一百五十九條之四之規
    定，但經當事人於審判程序同意作為證據，法院審酌該言詞
    陳述或書面陳述作成時之情況，認為適當者，亦得為證據；
    又當事人、代理人或辯護人於法院調查證據時，知有第一百
    五十九條第一項不得為證據之情形，而未於言詞辯論終結前
    聲明異議者，視為有前項之同意，刑事訴訟法第一百五十九
    條第一項及第一百五十九條之五分別定有明文。查本判決下
    列所引用之各項證據方法之證據能力，公訴人、被告喻泓寶
    及其選任辯護人於本院準備程序及審判期日中均未予爭執，
    且迄至言詞辯論終結前亦未再聲明異議（本院九十九年十二
    月十六日審判筆錄參照），本院審酌該等言詞陳述及書面陳
    述作成時之情況，並無不宜作為證據之情事，依刑事訴訟法
    第一百五十九條之五之規定，自得作為證據。
貳、實體部分：
一、認定事實所憑之證據：
    上開事實一之部分，業據被告喻泓寶於本院審理時供承不諱
    （本院九十九年十二月十六日審判筆錄參照），核與證人即
    告訴人江宜臻指述情節相符（他卷第十八頁至第二一頁、第
    四七頁至第五一頁、第九八頁至第一○○頁參照），並有戶
    籍謄本、戶口名簿、結婚公證書、大陸地區成都市金牛區人
    民法院（二○○九）金牛民初字第一七四五號民事判決書、
    照片十張等件在卷可佐（他卷第三頁、第五頁至第十一頁參
    照），是由上開補強證據，足認被告任意性自白核與事實相
    符，堪以採信。本件事證明確，被告之犯行堪以認定。
二、論罪科刑之法律適用：
  (一)按「結婚或兩願離婚之方式及其他要件，依行為地之規定」
    ，臺灣地區與大陸地區人民關係條例第五十二條第一項定有
    明文。查被告為臺灣地區人民，其與大陸地區人民毛顯瓊結
    婚之行為地既在大陸地區，其婚姻成立要件，即應依大陸地
    區婚姻法之規定；又「要求結婚的男女雙方必須親自到婚姻
    登記機關進行結婚登記。符合本法規定的，予以登記，發給
    結婚證。取得結婚證，即確立夫妻關係」，大陸地區婚姻法
    第八條前段亦有明文，本件被告與大陸地區女子毛顯瓊既已
    於大陸地區為結婚登記，其婚姻關係即已成立。是核被告喻
    泓寶所為，係犯刑法第二百三十七條前段之重婚罪。
  (二)原審以被告自白犯行，事證明確，適用刑事訴訟法第四百四
    十九條第二項、第三項、第四百五十四條第二項，刑法第二
    百三十七條前段、第四十一條第一項前段，中華民國九十六
    年罪犯減刑條例第二條第一項第三款、第七條、第九條之規
    定（原審漏引刑事訴訟法第四百四十九條第三項、刑法第二
    百三十七條「前段」，應予更正），量處被告有期徒刑五月
    ，如易科罰金，以新臺幣（下同）一千元折算一日，減為有
    期徒刑二月又十五日，如易科罰金，以一千元折算一日，其
    認事用法均無違誤，量刑亦屬妥適。上訴人循告訴人之請求
    ，以被告前曾於九十六年間在大陸地區犯故意傷害罪，經大
    陸地區法院判處有期徒刑二年、緩刑三年，顯見其素行不佳
    ，原審量刑實屬過輕等語提起上訴。惟按量刑之輕重，係事
    實審法院得依職權自由裁量之事項，茍已斟酌刑法第五十七
    條各款所列情狀而未逾越法定刑度，則不得遽指為違法；又
    刑罰之量定屬法院自由裁量之職權行使，但仍應審酌刑法第
    五十七條所列各款事由及一切情狀，為酌量輕重之標準，並
    非漫無限制，在同一犯罪事實與情節，如別無其他加重或減
    輕之原因，下級法院量定之刑，亦無過重或失輕之不當情形
    ，則上級法院對於下級法院之職權行使，原則上應予尊重（
    最高法院七十二年臺上字第六六九六號判例意旨參照）。由
    上可知，法律固賦予法官自由裁量權，但此項裁量權之行使
    ，並非得以任意或自由為之，仍應受一般法律原則之拘束，
    必須符合法律授權之目的，並受法律秩序之理念、法律感情
    及慣例所規範，法官量刑權雖係受法律拘束之裁量原則，但
    其內涵仍將因各法官之理念、價值觀、法學教育背景之不同
    而異，是以自由裁量之界限仍難有客觀之解答，端賴法官於
    個案審判時，依個案事由加以審酌，若無裁量濫用情事，難
    謂有不當之處。查本件被告前未曾經我國主權所及之司法機
    關判處罪刑，此有臺灣高等法院被告前案紀錄表一份在卷可
    稽，原審據此以「被告為碩士之智識程度，前未曾因犯罪遭
    判處罪刑，於婚姻關係存續期間另與他人結婚，破壞婚姻本
    質及社會倫常，惟其犯後於本院審理中坦承犯行，態度尚可
    ，及其犯罪動機、目的、手段、所生危害」等一切情狀，量
    處如上述刑度，並諭知易科罰金之折算標準，及依法減刑，
    再諭知易科罰金之折算標準，就其量刑輕重之準據，論敘綦
    詳，其依臺灣高等法院被告前案紀錄表認定被告於我國司法
    紀錄上無前科，並無違誤，至上訴人雖提出大陸地區四川省
    成都市中級人民法院（二○○八）成刑初字第八二號刑事附
    帶民事判決書一份（請上卷第八頁至第三八頁參照）以資為
    佐，惟查，由該份判決書內容觀之，被告於大陸地區雖曾犯
    傷害罪，惟該案罪質與本案之重婚罪並不相同，且綜觀被告
    之品行、犯罪情節、犯後態度等一切情狀，原審於本案之量
    刑亦無不當，復無逾越法之授權，上訴人依告訴人所請而以
    被告素行不佳、故量刑過輕為由提起上訴，尚非可採，應予
    駁回。
據上論斷，應依刑事訴訟法第四百五十五條之一第一項、第三項
、第三百六十八條，判決如主文。
本案經檢察官陳國安到庭執行職務。
中    華    民    國    99    年    12    月    30    日
                  刑事第五庭  審判長法  官  黃程暉
                                    法  官  吳勇毅
                                    法  官  張詩芸
以上正本證明與原本無異。
本判決不得上訴。
                                    書記官  宋德華
中    華    民    國    99    年    12    月    30    日
附錄本案論罪科刑法條全文
中華民國刑法第二百三十七條
（重婚罪）
有配偶而重為婚姻或同時與二人以上結婚者，處五年以下有期徒
刑。其相婚者亦同。

司法院資訊處製作；財團法人民間司法改革基金會備份。
